臺灣臺中地方法院刑事裁定
110年度聲再字第62號
聲  請  人
即受判決人  林建廷


                    (現於法務部○○○○○○○○○○○執                      行中)
上列聲請人即受判決人因公共危險案件，對於本院中華民國108
年8月20日108年度訴字第590號確定判決（107年度偵字第33901
號），聲請再審，本院裁定如下：
    主    文
本件關於林建廷共同犯放火燒燬現供人使用之住宅未遂罪部分開
始再審。
本院一Ｏ八年度訴字第五九０號確定判決林建廷共同犯放火燒燬現
供人使用之住宅未遂罪所科處之有期徒刑參年捌月，停止執行。
    理    由
一、聲請意旨略稱：聲請人即受判決人林建廷（下稱聲請人）本
    案欲放火之對象本為系爭宿舍，然卻誤認成系爭住宅而縱火
    ，實際上所犯為系爭住宅，依「所犯輕於所知，從其所犯」
    之法理，從其客觀行為，論以放火燒燬現非供人使用之他人
    所有住宅罪。而被告認知放火之對象為系爭宿舍，然實際上
    遭放火者卻是系爭住宅，前者觸犯之法條係刑法第173條第1
    項，後者為同法第174條第1項，科以之刑責亦不相同。是被
    告主觀上所認識之行為客體，與其在客觀事實上之行為客體
    不相一致，且構成要件所欲保護之法益價值並不等價，自非
    屬等價之客體錯誤。原審論以等價之客體錯誤，認為被告係
    犯放火燒燬現供人使用之住宅未遂罪，顯有違誤。本案共同
    正犯曾威閔，原以刑法第173條第1項判處有期徒刑4年，嗣
    經臺灣高等法院臺中分院以108年度上訴字第2402號撤銷原
    判決，改以刑法第174條第1項判處有期徒刑1年10月確定。
    據上，同案之被告論罪科刑應以同法條同項，然聲請人卻以
    不同法條科刑，明顯有不公之處，實難令人信服，懇請法院
    參照共同正犯曾威閔於臺灣高等法院臺中分院108年度上訴
    字第2402號案件之上訴理由及該案件判決之理由，依刑事訴
    訟法第420條第1項第6款撤銷原判決予以再審等語。
二、按有罪之判決確定後，因發現新事實或新證據，單獨或與先
    前之證據綜合判斷，足認受有罪判決之人應受無罪、免訴、
    免刑或輕於原判決所認罪名之判決者，為受判決人之利益，
    得聲請再審；第1項第6款之新事實或新證據，指判決確定前
    已存在或成立而未及調查斟酌，及判決確定後始存在或成立
    之事實、證據，刑事訴訟法第420條第1項第6款、第3項定有
    明文。次按104年2月4日修正公布之刑事訴訟法第420條第3 
    項增訂：「第1項第6款之新事實或新證據，指判決確定前已
    存在或成立而未及調查斟酌，及判決確定後始存在或成立之
    事實、證據」。因此，舉凡法院未經發現而不及調查審酌者
    ，不論該證據之成立或存在，係在判決確定之前或之後，甚
    且法院已發現之證據，但就其實質之證據價值未加以判斷者
    ，均具有新規性，大幅放寬聲請再審新證據之範圍。至同法
    第421條所稱「重要證據漏未審酌」，係指重要證據業已提
    出，或已發現而未予調查，或雖調查但未就調查之結果予以
    判斷並定取捨而言；其已提出之證據而被捨棄不採用，若未
    於理由內敘明其捨棄之理由者，亦應認為漏未審酌（最高法
    院107年度台抗字第341號裁定意旨參照）。　　
三、經查：
  ㈠本件聲請人前因公共危險案件，由臺灣臺中地方檢察署檢察 
    官提起公訴後，經本院108年8月20日以108年度訴字第590號
    判決（下稱原確定判決），以被告涉犯刑法第173條第1項、
    第3項之放火燒燬現供人使用之住宅未遂罪，處有期徒刑3年
    8月，於108年9月16日確定；而本案共犯曾威閔部分，原經
    本案判決，以其涉犯刑法第173條第1項、第3項之放火燒燬
    現供人使用之住宅未遂罪，處有期徒刑4年，嗣提起上訴後
    ，經臺灣高等法院臺中分院以108年度上訴字第2402號判決
    認共犯曾威閔係犯刑法第174條第4項、第1項之放火燒燬現
    非供人使用之他人所有住宅未遂罪，諭知就曾威閔部分撤銷
    原判決，處有期徒刑1年10月（下稱臺中高分院後案判決）
    ，有前開案件判決及臺灣高等法院被告前案紀錄表附卷可佐
    。
  ㈡原確定判決以：「按公寓之樓梯間，乃構成集合住宅之一部
    分，在有人居住之公寓樓梯間，潑灑汽油，點火燃燒，自係
    已經著手實施放火燒燬現供人使用之住宅（最高法院83年度
    台上字第1118號刑事判決意旨參照）。是以，是否構成住宅
    ，應以建築物之結構是否屬不可分離觀之，不可單以點火燃
    燒之對象非為一般人休憩、居住空間而認非住宅。然依現場
    照片觀之，系爭車輛停放在系爭住宅之車庫，而該車庫與系
    爭住宅緊密銜接，為系爭住宅之出入口，又外有鐵捲門，上
    有天井帷幕，若在該車庫點火燃燒，勢必延燒至系爭住宅，
    依上開說明，該車庫應視為住宅之一部。另依證人黃宗明證
    述，雖其拿來作為倉庫使用，並無人居住等語（見本院卷第
    155 頁），然證人黃宗明亦證稱：伊將系爭住宅借給告訴人
    黃素靜停車，伊有給她鑰匙，可以停車也可以進出系爭住宅
    等語（見本院卷第159 頁），核與告訴人黃素靜證述相符（
    見偵卷第49頁），是系爭住宅雖未無人實際居住在內，然該
    處車庫為告訴人黃素靜平常停放車輛之處，告訴人黃素靜使
    用車輛時即會進入系爭住宅，則系爭住宅平常既有人出入，
    實與一般有人使用之住宅無異」等語，認定聲請人與共犯曾
    威閔本案放火燒燬之客體為「現供人使用之住宅」。
  ㈢惟查，臺中高分院後案判決則以：「系爭住宅於聲請人為本
    案放火行為時，並未有人居住其內而生活等情，業據證人黃
    宗明於本院審理時具結證稱略以：系爭房屋是我蓋的，蓋好
    到現在都沒有人用，是空屋，以前我作為倉庫使用，後來沒
    用就整理好放著，沒有人住，我沒有住在那邊，只有騎樓借
    給黃素靜停放車輛等語明確）。核與證人黃素靜於本院準備
    程序時陳稱證人黃宗明平時未居住系爭房屋等情相符。則足
    認系爭房屋於被告放火時，既因無人居住而生活其中，即非
    刑法第173條第1項所規範之行為客體，應依刑法第174條第1
    項相繩」等語，認定聲請人與共犯曾威閔本案放火燒燬之客
    體為「現非供人使用之他人所有住宅」。
  ㈣是就聲請人本案與共犯曾威閔共同縱火之系爭住宅究為「現
    供人使用之住宅」，抑或「現非供人使用之他人所有住宅」
    ，此攸關聲請人是否應受輕於原判決所認罪名之犯罪事實，
    而原確定判決就有利聲請人之證人黃宗明、黃素靜所為之證
    述捨棄而不採用，顯有漏未審酌之處，且自形式上觀察，確
    實有足以推翻原確定判決認定事實的高度可能性，亦即可能
    影響判決的結果或本旨，核與刑事訴訟法第420條第1項第6
    款、第3項規定相符，本件聲請人聲請再審，為有理由，應
    予准許。
四、末按法院認為有再審理由者，應為開始再審之裁定，為開始
    再審之裁定後，得以裁定停止刑罰之執行，刑事訴訟法第
　　435條第1項、第2項分別定有明文。聲請人經原確定判決判
    處罪刑後，經本院就該部分罪刑與其另犯之其他案件，以11
    0年度聲字第2866號裁定應執行有期徒刑4年6月確定，其於1
    08年11月6日入監執行，指揮書執畢日期為113年5月5日等情
    ，有臺灣高等法院被告前案紀錄表附卷可稽，本件既經本院
    為開始再審之裁定，因聲請人受如原確定判決所示刑之宣告
    ，為避免聲請人因刑之執行而受有難以回復之損害，爰依刑
    事訴訟法第435條第2項規定，就此部分併予裁定停止執行。
五、依刑事訴訟法第435條第1項、第2項，裁定如主文。 
中　　華　　民　　國　　110 　年　　10　　月　　7 　　日
                  刑事第九庭  審判長  法  官  陳培維 
　　　　　　　　　                    法  官  鄭永彬  
           　　　　　　　　　         法  官  陳怡珊
上正本證明與原本無異。
如不服本裁定，應於收受送達後3日內向本院提出抗告書狀(須附
繕本)。因疫情而遲誤不變期間，得向法院聲請回復原狀。 
                                      書記官  吳韻聆
中　　華　　民　　國　　110 　年　　10　　月　　7 　　日